最　高　行　政　法　院　裁　定
　　　　　　　　　　　　　94年度裁字第01160號
上　訴　人　乙○○
被 上訴 人　財政部臺灣省北區國稅局
代　表　人　甲○○
上列當事人間因綜合所得稅事件，上訴人對於中華民國93年2月1
7日臺北高等行政法院92年度簡字第676號判決，提起上訴，本院
裁定如下：
　　主  文
上訴駁回。
上訴審訴訟費用由上訴人負擔。
　　理  由
一、按對於適用簡易程序之裁判提起上訴或抗告，須經本院許可
    ，且該許可以訴訟事件所涉及之法律見解具有原則性者為限
    ，行政訴訟法第235條定有明文。所謂法律見解具有原則性
    ，係指該事件所涉及之法律問題意義重大，而有加以闡釋之
    必要而言。例如：對於行政命令是否牴觸法律所為之判斷，
    或就同類事件所表示之法律見解與其他高等行政法院所表示
    之見解互相牴觸者。
二、本件上訴人於辦理88年度綜合所得稅結算申報時，因與其夫
    陳安在分居中，遂自行申報其個人當年度所得。經被上訴人
    依所得稅法第15條及財政部76年3月4日台財稅第7519463號
    函釋，合併其夫妻2人所得及被扶養親屬所得，核定綜合所
    得總額為新臺幣（下同）3,297,208元，綜合所得淨額為2,6
    98,051元，應納稅額為358,927元，並按上訴人所得總額占
    夫妻所得總額比率計算，另行發單補徵其所得稅64,514元。
    上訴人不服，循序提起行政訴訟，為原法院92年度簡字第67
    6號判決駁回。
三、上訴人不服，提起上訴，主張：上訴人於辦理88年度綜合所
    得申報時，與夫分居，且正進行離婚訴訟，被上訴人依財政
    部76年3月4日台財稅第7519463號函釋，依所得稅法第15條
    規定合併上訴人夫妻2人所得，並按上訴人所得占夫妻所得
    總額比率，使上訴人之稅率由13%提高至21%，此無異婚姻懲
    罰稅，違反憲法第15條、第19條之規定及公平正義原則，亦
    與世界立法趨勢朝向夫妻所得可選擇有利之個別或合併申報
    有異，上開所得稅法第15條規定顯係惡法。又綜合所得稅係
    量能課稅，所得稅法第13條規定，個人之綜合所得稅就個人
    綜合所得總額減除免稅額及扣除額後之綜合所得淨額計徵之
    ，其精義即係所得之淨額須依事實認定。上訴人之前夫陳安
    在自87年3月28日起即無扶養子女，亦無津貼上訴人。原處
    分卻加惠上訴人之前夫，加重上訴人之負擔，未量能依事實
    課稅，有違公平公正原則等語。
四、經查行為時所得稅法第15條第 1項規定：「納稅義務人之配
    偶及合於第17條規定得申報減除扶養親屬免稅額之受扶養親
    屬，有前條各類所得者，應由納稅義務人合併報繳。」明定
    夫妻應合併申報，並未以夫妻同居為要件。是夫妻縱未同居
    ，仍應依該條規定合併申報，法條規定明確。且該規定申報
    程序，亦經司法院釋字第 318號解釋，認與憲法尚無牴觸，
    僅應隨時斟酌相關法律及社會經濟情況，檢討改進。有關該
    規定是否合憲等爭議，既經司法院解釋在案，即無須經本院
    再加闡釋之必要。至所得稅法第13條所定得減除之免稅額、
    寬減額及扣除額，同法第17條就其要件設有規定。同法第15
    條第 1項既規定夫妻應合併申報，是受納稅義務人扶養之子
    女，無論係由夫或妻支付扶養費，均可於夫妻合併申報之申
    報單位內申報減除，與夫妻是否同居無關。上訴人自無由據
    此主張原處分增加上訴人稅負，與量能課稅或公平公正原則
    相違。上開法條規定明確，核無所涉及之法律見解具原則性
    情事，揆諸首揭說明，上訴人提起上訴，不應許可，其上訴
    難謂合法，應予駁回。
五、依行政訴訟法第249條第1項前段、第104條、民事訴訟法第
    95條、第78條，裁定如主文。
中    華    民    國    94    年    6     月    16    日
                  第一庭審判長法  官　黃　綠　星
                              法  官  陳　秀　美
                              法  官　蔡　進　田
                              法  官　黃　璽　君
                              法  官　廖　宏　明
以  上  正  本  證  明  與  原  本  無  異
中    華    民    國    94    年    6    月    17     日
　　　　　　　　　　　　　　　書記官　邱　彰　德
